臺灣高等法院高雄分院民事判決　九十二年度重上字第一二四號
　　上　訴　人　甲○○○
　　訴訟代理人　紀錦隆律師
　　被　上訴人　中國農民銀行股份有限公司
　　法定代理人　乙○○
　　訴訟代理人　丙○○
當事人間請求確認抵押債權不存在等事件，上訴人對於中華民國九十二年十一月二十
六日臺灣屏東地方法院九十二年度重訴字第四四號第一審判決提起上訴，經本院於九
十三年六月二日辯論終結，判決如下：
　　　主　　　文
上訴駁回。
第二審訴訟費用由上訴人負擔。
　　　事實及理由
一、被上訴人之法定代理人已變更為乙○○，有公司變更登記表可稽，茲據其具狀聲
　　明承受訴訟，核無不合。
二、上訴人起訴主張：訴外人利達企業行（即賴勝煌）於民國（下同）八十三年九月
　　八日邀同上訴人及訴外人洪幸妙、何公偉為連帶保證人，向被上訴人借款新台幣
　　（下同）一千萬元，並由上訴人提供其所有坐落屏東縣恆春鎮○○○段一小段一
　　一二之三、一一八、一六五及一六五之一號四筆土地設定一千二百萬元最高限額
　　抵押權（下稱系爭最高限額抵押權），擔保上開借款。屆期後，於八十六年十月
　　七日再由利達企業行（即賴勝煌）與洪幸妙、何公偉及上訴人共同簽發一千萬元
　　本票及借據各一張，予以展期。詎上開借款自八十七年九月二十四日起即未獲清
　　償，被上訴人遂於八十八年間向台灣高雄地方法院聲請八十八年度促字第三○八
　　四號支付命令確定，並聲請九十一年度執字第四五七○號強制執行；被上訴人持
　　上開本票向台灣台中地方法院聲請本票裁定，嗣經上訴人以上開本票之印章及簽
　　名均非真正，乃遭他人偽造為由，向台灣台中地方法院提起確認本票債權不存在
　　之訴訟，並獲勝訴判決確定。既然上開本票有關上訴人簽名蓋章部分係遭偽造，
　　則與上開本票同一日簽發之借據上擔保品提供人兼連帶保證人欄上之上訴人簽名
　　及蓋章，亦係同遭他人偽造，因此兩造間並無任何債權債務關係存在，系爭最高
　　限額抵押權所擔保之債權既不存在，則系爭最高限額抵押權亦應失所附麗等語。
　　聲明：(一)被上訴人應協同上訴人塗銷系爭最高限額抵押權登記。(二)台灣屏東地方
　　法院九十一年度執字第四五七○號強制執行程序應予撤銷。
三、被上訴人則以：系爭最高限額抵押權所擔保之債權，已經被上訴人於八十八年三
　　月一日向台灣屏東地方法院聲請八十八年度促字第三○八四號支付命令確定，有
    既判力及執行力，因此上訴人以系爭最高限額抵押權所擔保之債權不存在為由，
    請求塗銷系爭最高限額抵押權，及撤銷九十一年度執字第四五七○號強制執行程
    序，為無理由等語，資為抗辯。
四、原審為上訴人敗訴之判決，上訴人不服提起上訴，請求：（一）原判決廢棄。（
    二）被上訴人應協同塗銷就上訴人所有坐落屏東縣恆春鎮○○○段一小段第一一
    二之三、一一八、一六五、一六五之一地號土地，於八十三年九月三日所設定本
    金最高限額一千二百萬元之抵押權登記。（三）台灣屏東地方法院九十一年執字
    第四五七０號強制執行程序應予撤銷。
五、兩造不爭執之事項：（一）利達企業行（即賴勝煌）於八十三年九月八日邀同上
　　訴人及洪幸妙、何公偉為連帶保證人，向被上訴人借款一千萬元，並由上訴人提
　　供其所有坐落屏東縣恆春鎮○○○段一小段一一二之三、一一八、一六五及一六
　　五之一號四筆土地設定一千二百萬元最高限額抵押權。於借款屆期後，於八十六
　　年十月七日再由利達企業行（即賴勝煌）與洪幸妙、何公偉及上訴人共同簽發一
　　千萬元本票及借據各一張，予以展期。（二）被上訴人於八十八年間向台灣屏東
　　地方法院聲請八十八年度促字第三○八四號支付命令確定，並據此向台灣屏東地
　　方法院聲請九十一年度執字第四五七○號強制執行程序。（三）上訴人以被上訴
　　人為被告向台灣台中地方法院所提起之八十八年度中簡字第三五五四號確認票據
　　債權不存在事件，已於八十九年一月三十一日為上訴人勝訴判決確定。
六、本院判斷：
  (一)上訴人於八十三年九月三日提供其所有系爭土地為利達企業行向被上訴人借款之
    擔保，設定一千二百萬元之最高限額抵押權，有土地登記謄本可稽（原審卷第二
    四至三一頁），嗣利達企業行於八十三年九月八日向被上訴人借款一千萬元，因
　　未依約履行清償，積欠本息，經被上訴人聲請拍賣抵押物，並提出抵押權設定契
　　約書影本、他項權利證明書影本、土地登記簿謄本等為證，經法院於八十九年六
　　月十六日裁定准予拍賣抵押物確定，有八十九年拍字第一０六七號裁定正本附原
　　審九十一年度執字第四五七０號卷可按（該卷第二七一至二七四頁），該最高限
　　額抵押權之設定，並無不實，並為上訴人所不爭之事實。
　(二)按債務人對於支付命令未於法定期間提出異議者，支付命令與確定判決有同一之
    效力，民事訴訟法第五百二十一條定有明文。被上訴人於八十八年間就系爭最高
　　限額抵押權所擔保之債權，基於消費借貸及連帶保證法律關係，對上訴人聲請法
　　院核發八十八年度促字第三０八四號支付命令確定，有該支付命令及確定證明書
　　影本各一件附卷可稽（見原審卷第三七、三八頁）。是該債權既存在，且經發支
　　付命令確定，而與判決有同一效力，而有既判力及執行力，上訴人以系爭最高限
　　額抵押權所擔保之債權係不存在為由，提起債務人異議之訴，請求撤銷屏東地方
　　法院九十一年度執字第四五七０號強制執行程序，自無理由。況該最高限額抵押
　　權之設定並無不實，為不爭之事實，則上訴人求為塗銷，應屬無據。
七、綜上論述，上訴人提起塗銷系爭最高限額抵押權登記及債務人異議之訴，均無理
    由，原審為上訴人敗訴之判決，核無違誤，上訴論旨求予廢棄為無理由，應予駁
    回。
八、據上論結，本件上訴為無理由，依民事訴訟法第四百四十九條第一項、第七十八
　　條，判決如主文。
中　　華　　民　　國　　　　九十三　　　年　　　六　 　 月　　 十六　　 日
　　　　　　　　　　　　　　　　　　臺灣高等法院高雄分院民事第六庭
~B1審判長法官　許明進
~B2法　　　官　謝肅珍
~B3法　　　官　張明振
正本係照原本作成。
如對本判決上訴，須於判決送達後二十日內向本院提出上訴狀，其未表明上訴理由者
，應於上訴後二十日內向本院提出上訴理由書（均須按他造當事人之人數附繕本）。
上訴時應提出委任律師或具有律師資格之人之委任狀，並依附註條文規定辦理。
中　　華　　民　　國　　　　九十三　　　年　　　六　　　月　　 十八　 　日
~B法院書記官　呂素珍
附註：
民事訴訟法第四百六十六條之一：
對於第二審判決上訴，上訴人應委任律師為訴訟代理人，但上訴人或其法定代理人具
有律師資格者，不在此限。
上訴人之配偶、三親等內之血親、二親等內之姻親，或上訴人為法人、中央或地方機
關時，其所屬專任人員具有律師資格並經法院認為適當者，亦得為第三審訴訟代理人
。
第一項但書及第二項情形，應於提起上訴或委任時釋明之。
　　　　　　　　　　　　　　　　　　　　　　　　　　　　　　　　　　　　Ｈ
